【裁判字號】    96,訴,1402
【裁判日期】    970227
【裁判案由】    毒品危害防制條例
【裁判全文】
臺灣臺北地方法院刑事判決              96年度訴字第1402號
公  訴  人  臺灣臺北地方法院檢察署檢察官
被      告  丁○○
選任辯護人  趙元昊律師
            許瑞榮律師
上列被告因毒品危害防制條例案件，經檢察官提起公訴（96年度
偵字第15921 號），甲○判決如下：
    主  文
丁○○無罪。
    理  由
一、公訴意旨略以：被告丁○○明知愷他命為毒品危害防制條例
    列管之第三級毒品，非經許可，不得擅自販賣、意圖販賣而
    持有或轉讓，於民國94年間許，在臺北市○○區○○路住處
    ，收受真實姓名、年籍不詳綽號「俊明」所交付之愷他命2
    公斤（毛重2045.62 公克、包裝塑膠袋重31.21 公克、純度
    92% 、純質淨重1853.25 公克）後，竟意圖販賣而持有之。
    嗣於96年8 月2 日凌晨零時30分許，在臺北市中山區○○○
    路○ 段7 號前為警查獲，並扣得上開愷他命，因認被告涉違
    反毒品危害防制條例第5 條第3 項之意圖販賣而持有第三級
    毒品罪嫌。
二、按犯罪事實應依證據認定之，無證據不得推定其犯罪事實。
    又不能證明被告犯罪者，應諭知無罪之判決，刑事訴訟法第
    154 條第2 項、第301 條第1 項定有明文。次按事實之認定
    ，應憑證據，如未能發現相當證據，或證據不足以證明，自
    不能以推測或擬制之方法，為裁判基礎；且認定不利於被告
    之事實須依積極證據，苟積極證據不足為不利於被告事實之
    認定時，即應為有利於被告之認定；另認定犯罪事實所憑之
    證據，雖不以直接證據為限，間接證據亦包括在內，然無論
    直接證據或間接證據，其為訴訟上之證明，須於通常一般之
    人均不致有所懷疑，而得確信其為真實之程度者，始得據之
    為有罪之認定，倘其證明尚未達到此一程度，而有合理之懷
    疑存在，無從使事實審法院得有罪之確信時，即應由法院為
    諭知被告無罪之判決（最高法院40年臺上字第86號、30年上
    字第816 號、76年臺上字第4986號判例參照）。
三、本件公訴人認被告涉有前揭違反毒品危害防制條例之犯行，
    無非以被告於警詢及偵訊時之供述、證人即查獲被告之警員
    丙○○、乙○○之證述、前開扣案之第三級毒品愷他命1 包
    （毛重2,045.62公克、包裝塑膠袋重31.21 公克，下稱扣案
    愷他命）、內政部警政署刑事警察局之鑑定書，及臺灣尖端
    先進生技醫藥股份有限公司之被告尿液檢驗報告呈陰性反應
    為其主要論據。訊據被告則雖供承於前揭時、地持有扣案之
    愷他命，惟堅詞否認係為意圖販賣而持有，辯稱：扣案之愷
    他命係由姓名年籍不詳，綽號「俊明」之友人於94年間寄放
    在其當時位於臺北市○○區○○路之住處，當時言明僅寄放
    幾天即取回，惟嗣後並未依約取回，嗣其搬家至同市○○區
    ○○路時，即將上開愷他命一併帶至新住處寄放，而於被查
    獲日，其係擬將上開愷他命拿回同市內湖區山上藏放，惟於
    先行前往臺北市○○○路找友人「順明」借錢時，為警於上
    址查獲，伊並無販賣愷他命之意圖及犯行等語。
四、經查，被告於上開時、地，經警查獲持有扣案愷他命之事實
    ，業據被告供承在卷，並有扣案愷他命1 包，及自願受搜索
    同意書、扣押搜索筆錄、扣押物品目錄表、毒品初步鑑驗報
    告單、臺北市政府警察局中山分局96年9 月8 日北市警中分
    刑字第09633411500 號函及所附內政部警政署刑事警察局96
    年8 月29日刑鑑字第0960120499號鑑定書等在卷（見臺灣臺
    北地方法院檢察署96年度偵字第15921 號卷第10至16頁、第
    59頁）可憑，固予認定。惟被告係因警方接獲未指明人員姓
    名及特徵之毒品交易線報，而於上開時、地埋伏期間，見被
    告隨身提袋中露出疑似毒品之物，進行盤檢查獲，此據證人
    即查獲本案之臺北市政府警察局中山分局偵查隊小隊長丙○
    ○及該分局偵查隊偵查佐乙○○於本件97年2 月13日審理時
    結證略稱：本件係依線民提供之線索，告稱在上開現場會有
    愷他命毒品之交易，而由伊等至現場埋伏，經埋伏約十幾分
    鍾後，被告即揹著一個包包出現於現場之錢櫃KTV 門口，該
    包包裡面放置本件所查獲包裝成圓柱體之愷他命，且上半截
    尚露在外面，伊等乃上前盤查並當場逮捕被告，將被告帶回
    分局偵辦等語明確（見甲○卷第148 至154 頁），互核相符
    。且前述線報內容並未指出足以特定販毒者之相關線索，本
    件查獲地點又係在臺北市○○○路錢櫃KTV 門口前，人員往
    來眾多且複雜，亦經證人丙○○於上開審理期日證述綦詳在
    卷，顯難認定被告是否為線報所指之毒品交易相關人員。遑
    論該毒品交易之線報內容，純屬警方線報來源之審判外陳述
    ，自不得據為被告有何販賣意圖之證據。復核本件扣案愷他
    命重量雖重達2 公斤，然係以圓柱體完整包裝，且被告經警
    查獲時，亦未持有其他包裝袋或電子秤等分裝器具，亦據證
    人丙○○於上開審理期日證述在卷，並有照片2 幀附卷可憑
    （見上開偵查卷第17頁），與被告辯稱扣案愷他命係由「俊
    明」交付寄藏，並未拆封、分裝等情尚屬相符，因認被告所
    辯前情，非無可採。至於上開內政部警政署刑事警察局鑑定
    書之鑑定結果，及臺灣尖端先進生技醫藥股份有限公司檢驗
    被告尿液之檢驗結果（呈陰性反應），僅足為被告持有物品
    屬性，及被告於採尿前約96小時內並無施用毒品反應之證明
    ，均不足據為被告有何販賣意圖之證據而被告持有扣案第三
    級毒品愷他命之行為，並非毒品危害防制條例規定處罰之犯
    行；此外，復查無其他積極證據足認被告有何販賣意圖，即
    不能證明被告犯罪，自應諭知被告無罪之判決。
據上論斷，應依刑事訴訟法第301 條第1 項，判決如主文。
本案經檢察官陳清茂到庭執行職務。
中    華    民    國    97    年    2     月    27    日
                  刑事第十一庭  審判長法  官  劉方慈
                                      法  官  林庚棟
                                      法  官  陳勇松
以上正本證明與原本無異。
如不服本判決，應於判決送達後10日內，向甲○提出上訴狀。
                                      書記官  馬正道
中    華    民    國    97    年    2    月    29    日


司法院資訊處製作；財團法人民間司法改革基金會備份。
